臺灣高雄地方法院刑事判決　　　　　 100年度審訴緝字第56號
公　訴　人　臺灣高雄地方法院檢察署檢察官
被　　　告　熊海生
上列被告因偽造文書等案件，經檢察官提起公訴（99年度少連偵
字第22號、99年度偵字第28414 號），被告於準備程序中就被訴
事實為有罪之陳述，經本院告知簡式審判程序之旨，並聽取被告
與公訴人之意見後，本院合議庭裁定由受命法官獨任進行簡式審
判程序，判決如下：
    主  文 
熊海生共同犯行使偽造公文書罪，處有期徒刑壹年月。未扣案
之蓋用於附表所示「臺灣台北地方法院檢察署偵查卷宗封面」、
「個人資料外洩授權止付申請書」之原本上偽造之「臺灣臺北地
方法院檢察署印」公印文各壹枚及其公印壹枚，均沒收。
    犯罪事實
一、熊海生與尹向榮（由本院通緝中，待其到案後另行審結）、
    林韋良（業經本院判處徒刑確定）及少年何○翰（已移送少
    年法院，姓名年籍資料等詳卷）與大陸地區詐欺集團成員共
    同基於為自己不法所有詐欺取財、偽造及行使偽造公文書之
    犯意聯絡，於民國98年8 月27日中午12時，先由中國大陸地
    區成員向顏秋絨謊稱其涉有刑案，需先提領將存款列管云云
    ，待顏秋絨信以為真後，尹向榮、熊海生、林韋良及何○翰
    即於同日下午3 時許，一同前往顏秋絨位於臺北市大安區○
    ○○路住處，由林韋良下車，交付顏秋絨事先由其他所屬詐
    欺集團成員所偽造完成、其上蓋有委由不詳姓名年籍且不知
    情之刻印業者所偽造「臺灣省臺北地檢署印」公印之公印文
    而如附表所示「臺灣台北地方法院檢察署偵查卷宗封面」之
    公文書影本及空白之「個人資料外洩授權止付申請書」影本
    各1 份，以取信顏秋絨，並向顏秋絨收取贓款新臺幣（下同
    ）72萬元得手。
二、案經高雄縣政府警察局（現已改制為高雄市）移送臺灣高雄
    地方法院檢察署檢察官偵查起訴。
    理  由
一、本件被告熊海生所犯係死刑、無期徒刑、最輕本刑為3 年以
    上有期徒刑以外之罪，其等於準備程序中就被訴事實為有罪
    之陳述，經受命法官告知簡式審判程序之旨，並聽取公訴人
    及被告之意見後，本院爰依刑事訴訟法第273 條之1 第1項
    、第284 條之1 之規定，裁定由受命法官進行簡式審判程序
    ，合先敘明。
二、上開犯罪事實，業據被告熊海生於本院審理中自白犯行，核
    與本件其餘共同被告尹向榮及少年何○翰等人於警詢與偵訊
    中陳述、共同被告林韋良於警詢、偵訊及本院審理中陳述相
    符，亦有證人即被害人顏秋絨於警詢時之證述可參，並有扣
    案如附表所示之「臺灣台北地方法院檢察署偵查卷宗封面」
    、「個人資料洩授權止付申請書」影本等各1 張等附卷可稽
    （存放處詳如附表所示），足認被告等之自白與事實相符，
    堪予採為本件論罪科刑之依據。職是，被告所涉上開犯行堪
    以認定，自應依法論罪科刑。
三、按刑法上所謂公印或公印文，係專指表示公署或公務員資格
    之印信而言，即俗稱大印與小官章及其印文（最高法院69年
    度臺上字第693 號判例意旨參照）；再按刑法上偽造文書罪
    ，係著重於保護公共信用之法益，即使該偽造文書所載名義
    製作人實無其人，而社會上一般人仍有誤信其為真正文書之
    危險，仍難阻卻犯罪之成立（最高法院54年度臺上字第1404
    號判例意旨參照）；又偽造之公文書雖屬影本，然影本與原
    本在一般情況下具有相同之效果，其與原本作成名義人直接
    表示意思之文書無異。查本件被害人顏秋絨收受之附表編號
    1 「臺灣台北地方法院檢察署偵查卷宗封面」影本，係充作
    原本之效果，其上蓋用「臺灣省臺北地檢署印」之印文，係
    表示「臺灣省臺北地檢署」名義出具之文書，雖實際上並無
    該名稱之機關，然上開偽造之印文，顯有使社會上一般人誤
    信其為臺灣臺北地方法院檢察署（一般簡稱臺北地檢署）之
    真正公印所蓋用，自屬公印文，而所蓋用之印章自屬公印；
    至蓋用公印文之文書影本，形式上均已表明係臺灣臺北地檢
    署之政府機關所出具，其內容又係關於刑事案件之偵辦情形
    ，而冒用公署名義所製作之文書，自屬公文書無訛；被告與
    其他詐欺集團成員共同持以行使，詐騙被害人，自應令負刑
    法上偽造及行使偽造公文書之罪責；至附表編號2 所示之「
    個人資料外洩授權止付申請書」影本1 份，其上雖亦蓋用偽
    造之「臺灣省臺北地檢署印」公印文，惟其內容係由個人名
    義出具之授權文件，而非表示由「臺灣省臺北地檢署」所出
    具，非屬公文書性質，且製作名義人欄為空白（不具名義性
    ），而無文書之效用，要非刑法上所稱之文書，附此敘明。
    復按刑法上所謂共同實施，並不以參與全部犯罪行為為必要
    ，其分擔實施一部分行為者，仍屬共同正犯；又按共同實施
    犯罪行為之人，在合同意思範圍以內，各自分擔犯罪行為之
    一部，相互利用他人之行為，以達其犯罪之目的者，即應對
    於全部所發生之結果負責（最高法院28年上字第3110號判例
    、46年度臺上字第1304號判例意旨足資參照）。從而，被告
    既與其他共同被告在本件共同詐欺取財、偽造及行使偽造公
    文書之合同意思範圍內，而參與行為之一部分工，並與其他
    參與者相互利用彼此之行為，自應就全部之犯罪結果負其刑
    責。
四、核被告所為，係犯刑法第339 條第1 項詐欺取財罪、第216
    條、第211 條行使偽造公文書罪。至被告共同與其所屬詐欺
    集團成員利用不知情之刻印業者偽造「臺灣省臺北地檢署印
    」公印之行為，為間接正犯；其等所為偽造公印及在附表所
    示文件上偽造公印文之行為係偽造公文書之階段行為；復於
    偽造附表編號1 所示公文書完成後，進而持以行使，其偽造
    之低度行為，應為行使之高度行為所吸收，不另論罪。又被
    告與上開詐欺集團所屬成員，為取信被害人，以一行使偽造
    公文書方式詐欺取財，同時觸犯數罪名，為想像競合犯，應
    依刑法第55條之規定，從一較重之行使偽造公文書罪處斷。
    再依起訴書事實並未載明被告熊海生等人有行使或偽造公文
    書之事實（惟於所犯法條欄有載明此部分之罪名），然依卷
    內被害人顏秋絨之指訴，及扣案之如附表所示被害人所收受
    之「臺灣台北地方法院檢察署偵查卷宗封面」及「個人資料
    外洩授權止付申請書」影本等綜合以觀，已足認本件被告確
    有行使及偽造公文書之行為舉止，復核與被告之自白相符，
    堪信其屬真實，而此部分係與被告所涉上開詐欺取財罪部分
    具有裁判上一罪關係，本院自應併予審理，附此敘明。被告
    與同案被告尹向榮、林韋良、少年何○翰及其他所屬詐欺集
    團成員，有犯意聯絡及行為分擔，應均論以共同正犯。被告
    為上開犯行時，已經成年，共犯即少年何○翰，於行為時係
    未滿18歲之少年，有其等之年籍資料等在卷足憑，惟被告於
    本院準備程序中陳稱：「我不清楚何○翰的年齡，看起來大
    概跟我差不多，因為我跟他認識不到1 個月，所以我不清楚
    它實際年齡為何」等語，且查卷內亦無其他證據可證明被告
    於行為時，係知悉何○翰為少年，自應為被告有利之認定，
    無庸依兒童及少年福利法第70條第1 項前段加重之規定，加
    重其刑。
五、爰審酌被告正值青壯之年，不思循正途賺取報酬，而參加詐
    騙集團，共同假司法機關之名，利用被害人對司法案件偵辦
    程序不熟悉，施用詐術詐騙被害人，嚴重破壞社會秩序，影
    響司法威信，造成被害人之恐懼擔憂，及社會上對於公權力
    之信任，自有可議；惟念及被告犯後坦承全部犯行，態度尚
    可，並綜合考量被告係大學畢業、無業、家境勉持（見警詢
    筆錄教育程度欄、職業欄及家庭經濟狀況欄之記載），及本
    件被害人之財產損失程度，及參酌被告所涉之行為分工、參
    與情形等一切情狀，量處如主文所示之刑，以示懲儆。
六、沒收部分：
  (一)按偽造之印章、印文，不問屬於犯人與否，沒收之，刑法第
    219 條定有明文，此規定係屬刑法第38條之特別規定，且係
    強制規定，是偽造之印章，亦在必應沒收之列，該印章如屬
    存在，縱未經搜獲，既不能證明已不存在，仍不得不為沒收
    之宣告，依刑法第219 條之規定，仍應予以沒收，亦有最高
    法院25年上第6620號、51年臺上第1134號、48年臺上第1137
    號、44年臺上第864 號判例意旨可參。又共同正犯因相互間
    利用他人之行為，以遂行其犯意之實現，本於責任共同之原
    則，有關沒收部分，對於共犯間供犯罪所用之物，自均應為
    沒收之諭知，合先敘明。
  (二)查附表所示之「臺灣台北地方法院檢察署偵查卷宗封面」、
    「個人資料外洩授權止付申請書」等文件，係被告交付予被
    害人，而由被害人提出之物，均經被告行使而交付被害人，
    已屬被害人所有，自不得依刑法第38條第1 項第2 款規定宣
    告沒收之；而其上所蓋用之公印文，因該等文件係屬影本，
    並非原本，苟單獨宣告沒收該影本上之上開公印文，無從達
    到沒收之目的，爰不予宣告沒收之（最高法院86年度臺上字
    第5125號判決要旨參照）。至該等偽造「臺灣台北地方法院
    檢察署偵查卷宗封面」、「個人資料外洩授權止付申請書」
    之原本上所蓋用之公印文及其公印，雖未扣案，但無證據證
    明業已滅失，依刑法第219 條之規定暨前開判例意旨，應予
    以宣告沒收。
七、其餘同案被告陳智威、黃弘毅、張逸軒、邱俊傑等人業經本
    院判決確定。
據上論斷，應依刑事訴訟法第273 之1 第1 項、第284 條1 、第
299 條第1 項前段，刑法第28條、第216 條、第211 條、第339 
條第1 項、第55條、第219 條，判決如主文。
本案經檢察官李怡增到庭執行職務。
中    華    民    國    100    年    5    月    19    日
                  刑事第十庭   法  官   呂明燕
以上正本證明與原本無異。
如不服本判決應於收受本判決後10日內向本院提出上訴書狀，並
應敘述具體理由，如未敘述上訴理由者，應於上訴期間屆滿後20
日內補提理由書狀於本院（均須按他造當事人之人數附繕本）「
切勿逕送上級法院」。
中    華    民    國    100    年    5    月    19    日
                               書記官   張琇晴 

 附表
┌──┬────────────┬──────────┬──┐
│編號│     偽造之文件名稱     │    偽造之公印文    │數量│
├──┼────────────┼──────────┼──┤
│ 1  │臺灣台北地方法院檢察署偵│「臺灣省臺北地檢署印│1 張│
│    │查卷宗封面影本（見警卷第│」之偽造公印文1 枚  │    │
│    │557 頁，屬公文書）      │                    │    │
├──┼────────────┼──────────┼──┤
│ 2  │個人資料外洩授權止付申請│同上                │1 張│
│    │書影本（見警卷第558 頁，│                    │    │
│    │非屬文書）              │                    │    │
└──┴────────────┴──────────┴──┘

附錄本判決論罪科刑法條：
刑法第216 條
行使第 210 條至第 215 條之文書者，依偽造、變造文書或登載
不實事項或使登載不實事項之規定處斷。

刑法第211 條
偽造、變造公文書，足以生損害於公眾或他人者，處1 年以上7
年以下有期徒刑。

中華民國刑法第339條
意圖為自己或第三人不法之所有，以詐術使人將本人或第三人之
物交付者，處 5 年以下有期徒刑、拘役或科或併科 1 千元以下
罰金。
以前項方法得財產上不法之利益或使第三人得之者，亦同。
前二項之未遂犯罰之。